臺灣臺東地方法院刑事判決　　　　　　　　　　　　　　　九十四年度易字第六號
　　公　訴　人　臺灣台東地方法院檢察署檢察官
　　被　　　告　丙○○
右列被告因詐欺等案件，經檢察官提起公訴（九十二年度偵字第一五四七號），本院
判決如左：
    主  文
丙○○意圖為自己不法之所有，以詐術使人將本人之物交付，累犯，處有期徒刑拾月
。
    事  實
一、丙○○前於民國八十六年間，因竊盜、搶奪、恐嚇等罪，經臺灣臺北地方法院八
    十六年度訴字第一○九七號判決分別處有期徒刑五月、十月、十月，應執行有期
    徒刑二年確定，於八十八年三月二十五日執行完畢，復於八十八年間，因竊盜、
    搶奪等案件，分別經臺灣臺中地方法院八十八年易字第三二五九號、八十八年訴
    字第二○五一號判決處有期徒刑七月、二年六月確定，合併執行有期徒刑二年十
    月，於九十年十二月四日假釋出監，在假釋期間內，詎猶不知悔改，於九十一年
    二月二十一日二十三時許，至其小學同學李永峰位於苗栗縣銅鑼鄉朝陽村九鄰朝
    東二八之三號之住處拜訪後，竟意圖為自己不法之所有，佯稱有急事要上臺北尋
    友，央求乙○○駕駛車號Ｒ四─○一○五號自小客車（下稱系爭車輛），搭載其
    進入位於臺北市○○○路○段三號之錢櫃ＫＴＶ與友人會面，乙○○允其所請隨
    即駕車北上，於到達前開錢櫃ＫＴＶ後，丙○○即邀同乙○○前往錢櫃ＫＴＶ包
    廂，並佯稱需另赴他地與友人會面，暫時向乙○○借用Ｒ四─０一０五號自小客
    車，使乙○○誤信為真而陷於錯誤，進而交付車門遙控器予丙○○，並解除所設
    定車輛密碼後，丙○○旋即駕車離去（當時車上置放有乙○○所有身分證、駕駛
    執照、殘障手冊、金融卡及信用卡各一張），嗣因丙○○未返還該車，乙○○始
    知受騙，因前開車輛於同年五月二日被認定為廢棄車輛拖回新店地區修護廠，乙
    ○○於同年六月二十四日始領回該車。
二、案經乙○○訴由臺灣苗栗地方法院檢察署呈請臺灣高等法院檢察署令轉臺灣臺東
    地方法院檢察署檢察官偵查起訴。
    理  由
一、訊據被告丙○○固坦承曾於九十一年二月二十一日二十三時許，由乙○○駕駛系
    爭車輛搭載伊一同前往臺北市錢櫃ＫＴＶ南京店，嗣與乙○○一同進入包廂，且
    逕留下乙○○於包廂內而獨自離去等事實，惟矢口否認有何詐欺取財犯行，辯稱
    ：本來只是請乙○○載伊至苗栗公館搭車，因為到達時距離開車時間尚久，乙○
    ○說要開車載伊上臺北；伊邀乙○○到臺北，因為乙○○要伊幫忙買槍及毒品，
    伊說要幫忙詢問，所以一起到臺北，而至錢櫃ＫＴＶ南京店時，因為覺得乙○○
    講話異常，而害怕遭警方臨檢，所以藉口要打電話就離開，伊並沒有說要找朋友
    ，也沒有在淡水擺地攤，不能說有地緣上的關係即認為系爭車輛是伊駕駛，且伊
    根本不會開車；當天在系爭車輛上伊有服用鎮定劑，醒來時已在天龍三溫暖，並
    無詐欺取財之犯行云云。惟查：
（一）右揭事實，業據證人即告訴人乙○○於本院審理時指述甚詳，而告訴人被被告
      騙走自小客車後，因無力支付錢櫃ＫＴＶ費用及無車離開，大概等了半個小時
      ，才聯絡證人李永裕及何宗佳前來，協助離開等指述事實，核與證人何宗桂於
      偵查時所結證情節相符。又證人乙○○確實於九十一年二月二十二日凌晨三時
      四十分許，前往臺北市政府警察局中山分局長春路派出所備案，亦有臺北市政
      府警察局中山分局受理各類案件紀錄表影本一紙在卷可憑。再者，證人在前開
      受理各類案件紀錄表中就被告向其詐財之情節均能指證明確，案發日被告對其
      詐財後處置之過程之陳述，均核與證人何宗佳證述之情節相符，參以被告過去
      行為曾有向財物所有人或管理人佯稱暫時借用或觀覽財物之手法，使財物所有
      人誤信為真，進而交付財物，被告於取得財物之占有後，再趁財物所有人疏於
      防備之際，伺機取得財物之所有權後，逃逸無蹤之紀錄，亦分別有臺灣臺中地
      方法院八十八年訴字第二○五一號及臺灣基隆地方法院九十一年訴字第六八八
      號判決在卷可佐，與本件被告詐取告訴人之自小客車之手法等情相互勾稽參照
      ，犯案手法相類似，可徵被告確實有右揭詐欺告訴人之行為，卓然甚明。則被
      告辯稱無詐欺取財之犯行云云，已難採信。
（二）又查：被告雖辯稱不會開車，而未取得駕駛執照云云然按諸常情，是否取得駕
      駛執照與是否具備駕駛能力，尚非相同，況於歷次偵查筆錄中，被告就如何擺
      設攤位一節，先於九十三年十月十二日時陳稱：「（問：你有無交通工具？）
      有，但該車是朋友的。」復於九十三年十一月二十五日陳稱：「（問：九十一
      年二月間，你擺地攤，怎麼載貨到各地？）我與朋友綽號阿龍一起去，車子是
      阿龍開的，我不會開車，也沒有駕照。」前後敘述已非一致，參以前開臺灣臺
      中地方法院八十八年訴字第二○五一號判決中，該案被告係於八十八年九月二
      十八日駕駛所搶奪而來之自小客車，為警攔截查獲，有前開判決一紙附卷可稽
      ，是被告顯於本案發生時應有駕駛能力，前開辯詞顯非可採。又被告初於偵查
      時陳稱有服用安眠藥，並稱於醒來後即發現身處天龍三溫暖，後來發生什麼事
      完全不知情，復又於本院審理時陳稱，因為證人乙○○舉止怪異，害怕服務生
      報警，所以藉機搭計程車離開云云，其前後供述顯不相同，惟證人乙○○係患
      有重度聽障之人，且案發當日身上亦未攜帶相當金錢消費，而需求助於證人何
      宗佳以給付錢櫃ＫＴＶ款項，已如前述，是若果非被告告以證人乙○○要尋找
      友人，而詐取系爭車輛等情事，證人乙○○當無動機及必要前往錢櫃ＫＴＶ，
      甚至於獨自一人於包廂等候達一個小時以上，況證人乙○○家住苗栗縣銅鑼鄉
      ，對於臺北市區路況亦非熟悉，若非被告從旁指引，證人乙○○如何能單獨駕
      車前往特定地點，又被告果於系爭車輛上時即意識模糊，又何能因與證人乙○
      ○談話，進而判斷證人乙○○舉止怪異，是被告前揭辯詞均與常情有違且前後
      矛盾，亦不可採。此外，被告於偵查中亦自承，平時在新店地區工作，常更換
      地點，例如板橋夜市、景美夜市、新店建國市○○○○○路、淡水捷運站等地
      擺設攤位賣衣服（見九十三年一月二十七日偵查筆錄），核與系爭車輛於九十
      一年二月二十二日十四時十八分許、同日十九時四十五分許、同月二十五日八
      時許，先後在臺北縣淡水鎮○○道與埤島里路口、臺北縣新店市○○路白馬寺
      前、臺北市○○○路高架橋下停車場，有違規超速及停車後未繳納停車費等情
      形，係於證人交付該車遙控門鎖予被告，被告駕車離開臺北市錢櫃ＫＴＶ南京
      店之後，其地點亦與被告之住所與平日工作地點即臺北縣新店市，暨被告平日
      擺設地攤之地點即臺北市○○○路、新店建國市場及淡水捷運店等地相符，有
      臺北市政府交通局舉發違反道路交通管理事件通知單及違反道路交通管理事件
      陳述單各乙紙、臺北縣警察局舉發違反道路交通管理事件通知單兩紙、違規舉
      發照片四幀在卷為憑。是其辯稱無詐欺取財之犯行，諉不足採。
（三）按法院為事實認定時，固不得以被告之陳述有部分前後不一致或相互間有所歧
      異時，即認其所辯為不可採，而仍須調查積極證據，而本自由心證予以斟酌取
      捨，非謂一有不符或歧異，即應認其全部供述均為不可採信，然而此所謂不一
      致或歧異之情狀，應係指就細節性之事項，或因人之記憶因素，或因當時之時
      空背景，而依一般人之經驗有不得已之記憶困難，若被告之陳述其歧異或矛盾
      差異顯係與事實不符，或違反一般論理及經驗法則時，是被告所為陳述之主觀
      心態及客觀表現，仍可為斟酌認定被告是否涉有公訴人所指述犯行之依據，為
      此時仍應審酌全辯論意旨，及調查其他必要之證據，相互稽核後，始得為論罪
      之基礎。查本件被告何以與證人乙○○一同前往錢櫃ＫＴＶ南京店之原由，前
      後之供述，並不一致，衡之一般常情，若非被告係以行使詐術為方法而取得系
      爭車輛，證人乙○○當不至於於歷次偵審程序中指述歷歷，且所述經過大致相
      同，相較於被告案發後之供述顯不一致，自應以證人乙○○之指述可採，是被
      告前開所辯，不足採信。
（四）綜上所述，本件事證已臻明確，被告犯行洵堪認定。至被告雖請求測謊，然本
      院審酌上開事證，認被告此一聲請事項之調查結果，已無礙上開事實之認定，
      故無調查之必要，併予敘明。
二、核被告所為，係犯刑法第三百三十九條第一項詐欺取財罪。查被告前於八十六年
    間，因竊盜、搶奪、恐嚇案件，經臺灣臺北地方法院八十六年度訴字第一○九七
    號判決分別處有期徒刑五月、十月、十月，應執行有期徒刑二年確定，於八十八
    年三月二十五日執行完畢，有臺灣高等法院被告前案紀錄表在卷可按，其於五年
    以內再犯本件最重本刑為有期徒刑以上之罪，為累犯，應依刑法第四十七條之規
    定加重其刑。爰審酌被告年富力強而不思以正當方式牟取利益，所詐得之財物非
    輕，迄未賠償被害人損害，且犯後一再飾詞矯飾，顯無悔意，及其犯罪手段等一
    切情狀，量處如主文所示之刑，以示懲儆。
據上論斷，應依刑事訴訟法第二百九十九條第一項前段，刑法第三百三十九條第一項
、第四十七條，罰金罰鍰提高標準條例第一條前段，判決如主文。
本案經檢察官甲○○到庭執行職務。
中     華     民     國     九十四     年     三     月     三十一      日
                                  臺灣臺東地方法院刑事第一庭
                                    審判長法  官  洪兆隆
                                法  官  范乃中
                                          法  官  呂煜仁
右正本證明與原本無異。
如不服本判決，應於判決送達後十日內向本院提出上訴狀。（須附繕本）
「切勿逕送上級法院」
                                          書記官  王敏玉
中     華     民     國     九十四     年     四     月       一        日
中華民國刑法第三百三十九條第一項
(普通詐欺罪)
意圖為自己或第三人不法之所有，以詐術使人將本人或第三人之物交付者，處五年以
下有期徒刑、拘役或科或併科一千元以下罰金。
